【裁判字號】    97,訴,283
【裁判日期】    970930
【裁判案由】    損害賠償
【裁判全文】
臺灣雲林地方法院民事判決               97年度訴字第283號
原      告  甲○○○○○○
被      告  林婕庭
                      （現另案於台灣台中女子監獄執行中）
上列當事人間損害賠償事件，原告提起刑事附帶民事訴訟（96年
度附民字第42號），由本院刑事庭移送前來，經本院於中華民國
97年9 月16日言詞辯論終結，本院判決如下：
    主  文
被告應給付原告新台幣佰壹拾伍萬玖仟肆佰元，及自民國九十
六年八月七日起至清償日止，按年息百分之五計算之利息。
    事  實  及  理  由
壹、程序方面：
一、按訴狀送達後，原告不得將原訴變更或追加他訴，但擴張或
    減縮應受判決事項之聲明者不在此限，民事訴訟法第255 條
    第1 項第3 款定有明文。本件原告起訴時請求(一)被告應給付
    原告新台幣（下同）210,000 元及自民國94年2 月1 日起至
    清償日止，按年息百分之5 計算之利息；(二)被告應返還黃金
    所製作金元寶5 個計3 兩及金項鍊1 條計5.88錢予原告；(三)
    被告應給付原告1,590,100 元及自94年9 月1 日起至清償日
    止，按年息百分之5 計算之利息；(四)被告應給付原告1,359,
    300 元及自94年9 月2 日起至清償日止，按年息百分之5 計
    算之利息，然於言詞辯論期日中，變更請求被告應給付3,15
    9,400 元及自起訴狀繕本送達翌日起至清償日止按年息百分
    之5 計算之利息，核屬聲明之減縮行為，應屬合法，先予敘
    明。
二、被告具狀聲明其不願借提到庭，是其經合法通知，未於言詞
    辯論期日到場，核無民事訴訟法第386 條各款所列情形，爰
    依原告之聲請，由其一造辯論而為判決。
貳、實體方面：
一、原告起訴主張：被告於93年12月間，因辦理萬泰商業銀行（
    下稱萬泰銀行）現金卡，而結識原告，2 人因居住處所相近
    ，被告又常至原告家中拜訪，雙方因而逐漸熟稔，被告亦因
    此取得原告信任。詎被告竟先後於如附表編號1 至8 所示時
    、地，連續對原告施用如附表編號1 至8 所示之詐術，使原
    告信以為真，陷於錯誤，而交付如附表編號1 至8 所示之財
    物給被告，或使被告自原告處取得財產上之不法利益，為此
    依侵權行為之法律關係，提起本件訴訟。並聲明：如主文第
    1 、2 項所示。
二、被告未於言詞辯論期日到場，惟其所提出之書狀略為：被告
    對於刑事判決所認定之犯罪事實均坦承不諱，且對原告請求
    損害賠償均不爭執。
三、得心證之理由：
  (一)原告主張之事實，業據其提出轉帳資料、客戶交易明細表、
    存款憑單、對帳單、代還款明細表、預借現金簽帳單、無摺
    存款憑單、自動櫃員機交易明細表等件為證，復為被告所不
    爭執，且被告上開詐欺行為，業經本院以96年度訴字第264
    號判處有期徒刑3 年確定，此有本院96年度訴字第264 號刑
    事判決1份附卷可稽，應認原告主張之事實為真實。
  (二)按因故意或過失，不法侵害他人之權利者，負損害賠償責任
    。民法第184 條第1 條前段定有明文。經查：被告詐取原告
    之財物，致原告受有損害，則原告依上開規定，請求被告給
    付3,159,400 元及自起訴狀繕本送達被告之翌日（即96 年8
    月7 日）起至清償日止，按年息百分之5 計算之利息，為有
    理由，應予准許。
四、本件係原告於刑事訴訟程序中附帶提起之民事損害賠償事件
    ，經本院刑事庭依刑事訴訟法第504 條第1 項規定裁定移送
    前來，而刑事附帶民事訴訟本無徵收裁判費，且本件於審理
    過程，並無支付其他費用，是本件無訴訟費用，併此敘明。
中    華    民    國    97    年    9     月    30    日
                       民事第二庭
                                  法  官  吳錦佳
以上為正本係照原本作成。
如對本判決上訴，須於判決送達後20日之不變期間內，向本院提
出上訴狀。
中    華    民    國    97    年    9     月    30    日
                                  書記官  鐘春金
 ┌─┬─────┬───────────┬──────────┐
 │編│施用詐術之│施用之詐術            │取得之財物或財產上之│
 │號│時間與地點│                      │不法利益            │
 ├─┼─────┼───────────┼──────────┤
 │1 │(一)93年12月│被告向原告詐稱：其為臺│原告於94年1 月間，先│
 │  │  29日    │灣最年輕之國際珠寶設計│後交付現金60,000元、│
 │  │(二)雲林縣斗│師，握有投資機會之訊息│30,000 元 、60,000元│
 │  │  六市育樂│，如在農曆過年前後買進│、60,000元，總計210,│
 │  │  街65號被│鑽石珠寶，將可獲利6 倍│000 元給被告，作為投│
 │  │  告住處  │云云，並交付偽造之「香│資款項。            │
 │  │          │港得意珠寶設計工作室」│                    │
 │  │          │寶石保證書2 紙，取信於│                    │
 │  │          │原告。                │                    │
 ├─┼─────┼───────────┼──────────┤
 │2 │(一)94年1月 │被告於電話中向原告詐稱│原告交付渠所有之卡號│
 │  │  間      │：其因罹患重病急需就醫│分別為000000000000號│
 │  │(二)雲林縣斗│，然其所有之存摺、金融│、000000000000號之萬│
 │  │  六市洪揚│卡均遭其夫張炳宏（現已│泰銀行、中國信託商業│
 │  │  醫院    │離婚）竊取而向銀行辦理│銀行（下稱中信銀）之│
 │  │          │掛失，懇求原告先借款與│現金卡各1 張給被告使│
 │  │          │其，並虛偽答允若取得新│用。迄94年8 月30止，│
 │  │          │存摺，必當立即清償借款│被告自原告之萬泰銀行│
 │  │          │云云。                │現金卡共提領借款358,│
 │  │          │                      │000 元；迄94年1月26 │
 │  │          │                      │日止，自原告之中信銀│
 │  │          │                      │現金卡共提領借款295,│
 │  │          │                      │300 元。            │
 │  │          │                      ├──────────┤
 │  │          │                      │原告於94年1 月5 日、│
 │  │          │                      │同年3 月8 日及24日，│
 │  │          │                      │分別為被告償還其萬泰│
 │  │          │                      │銀行（帳號：00000000│
 │  │          │                      │2304號）現金卡借款20│
 │  │          │                      │,000元、50,000元及6,│
 │  │          │                      │600 元，合計76,600元│
 │  │          │                      │。                  │
 ├─┼─────┼───────────┼──────────┤
 │3 │(一)94年2月 │被告於電話中向原告佯稱│原告旋以60,000元購買│
 │  │  間      │：其舅公（黃舅公）可通│金元寶3 兩（5 個）及│
 │  │(二)被告在  │靈，預言原告該年若能得│金項鍊1 條，將上開元│
 │  │  臺中縣之│女，將可為渠招財；而求│寶裝入紅盒後即交與不│
 │  │  娘家    │女之法，須以紅盒包裝黃│知情之朝天宮班長吳志│
 │  │          │金3 兩置於北港朝天宮媽│明。另在被告住處，將│
 │  │          │祖神像腳下，直至生女之│金項鍊交與不知情之吳│
 │  │          │後始可取回。另其子吳柏│柏忠。惟被告於原告放│
 │  │          │忠福氣大，可透過作法保│置金元寶之翌日，即至│
 │  │          │佑原告之妻順利受孕產女│朝天宮向吳志明偽稱：│
 │  │          │，是以需購買金項鍊1 條│原告欲取回金元寶云云│
 │  │          │，借吳柏忠戴上2 星期，│，而將該金元寶取走，│
 │  │          │期滿即返還云云。      │且吳柏忠佩戴之金項鍊│
 │  │          │                      │亦旋遭被告取走。    │
 │  │          │                      │                    │
 ├─┼─────┼───────────┼──────────┤
 │4 │(一)94年3月 │被告向原告偽稱：其夫欲│原告於94年3 月11日、│
 │  │  間      │謀害其性命，為躲避其夫│15日共轉帳50,000元至│
 │  │(二)斗六市育│，必須離家出走，惟欠缺│被告之上述臺灣銀行帳│
 │  │  樂街65號│生活費，央求原告先行借│戶。原告於94年3 月19│
 │  │          │與款項，並申辦行動電話│日向臺灣大哥大申辦摩│
 │  │          │及門號供其使用云云。  │托羅拉廠牌、V3型號行│
 │  │          │                      │動電話（含門號092030│
 │  │          │                      │4789號SIM 卡）1 支，│
 │  │          │                      │交由不知情之吳柏忠轉│
 │  │          │                      │交給被告使用。      │
 ├─┼─────┼───────────┼──────────┤
 │5 │(一)94年4月 │原告發現被告持現金卡提│原告於94年4 、5 月間│
 │  │  間      │款甚鉅，要求被告清償借│，先後為被告代償其華│
 │  │(二)斗六市育│款，被告乃謊稱原告之中│南銀行（帳號00000000│
 │  │  樂街65號│信銀現金卡已遺失，無法│892 號）之現金卡借款│
 │  │          │存入現金清償云云。原告│共16,000元。        │
 │  │          │即將上開中信銀現金卡辦│                    │
 │  │          │理掛失。被告見原告似已├──────────┤
 │  │          │起疑心，為搏取原告之同│原告另於94年4 月15日│
 │  │          │情，乃偽造「律師鄭育隆│，以渠所有之信用卡預│
 │  │          │」名義之不完整訴訟狀紙│借現金160,000 元，並│
 │  │          │數張交付原告，再對之訛│將150,000 元存入林家│
 │  │          │稱：其已向法院對其夫提│婕之上述臺灣銀行帳戶│
 │  │          │起告訴，而短少之數頁即│。原告於94年4 月25日│
 │  │          │為其夫強行取走；其並遭│申請補發卡號為495950│
 │  │          │其夫之前妻強灌氰酸鉀致│403993號之中信銀現金│
 │  │          │病情加重急需住院治療，│卡1 張後，在斗六市火│
 │  │          │且罹患癌症亦需購買RH陰│車站，再次將該張現金│
 │  │          │性之血包10包云云。    │卡交與被告使用，且被│
 │  │          │                      │告自94年4 月26日起，│
 │  │          │                      │至同年6 月23日止，又│
 │  │          │                      │自該張現金卡提領借款│
 │  │          │                      │484,900 元。        │
 ├─┼─────┼───────────┼──────────┤
 │6 │(一)94年6月 │原告見投資及借款金額遲│原告分別為被告代償其│
 │  │  初      │遲無法收回，遂積極向被│萬泰銀行（帳號029182│
 │  │(二)臺北市金│告催討。詎被告先偽稱：│922304號）、中信銀（│
 │  │  門街某處│伊籌款無著云云。      │帳號000000000000號）│
 │  │          │再於電話中向原告詐稱  │之現金卡借款共147,30│
 │  │          │：其行動及財產均遭黃舅│0 元、12,000元。    │
 │  │          │公控制，且遭其夫之前妻│                    │
 │  │          │凌虐，為保護性命及取回│                    │
 │  │          │存款，已計劃聯絡熟識之│                    │
 │  │          │北越將軍派人來臺殺害其│                    │
 │  │          │夫之前妻及黃舅公云云。│                    │
 │  │          │翌日，被告又於電話中  │                    │
 │  │          │謊稱：已請得北越殺手5 │                    │
 │  │          │人來臺云云。隔2 日，被│                    │
 │  │          │告再於電話中詐稱：僱請│                    │
 │  │          │之殺手已將其夫之前妻殺│                    │
 │  │          │死，而其夫已報案，為躲│                    │
 │  │          │避警方追緝及其夫所僱請│                    │
 │  │          │之大圈仔追殺，需逃亡藏│                    │
 │  │          │匿，逃亡期間之費用需自│                    │
 │  │          │其所有之現金卡提領，拜│                    │
 │  │          │託原告代償，而為免連累│                    │
 │  │          │原告涉入殺人案件，並要│                    │
 │  │          │求原告勿與其聯絡云云。│                    │
 ├─┼─────┼───────────┼──────────┤
 │7 │(一)94年8月1│被告連續以其使用之09  │原告依左揭簡訊內容指│
 │  │  日起迄同│00000000號行動電話，冒│示，陸續於下列時地交│
 │  │  年月14日│用趙淑雲名義，傳送簡訊│付合計104,300 元款項│
 │  │  止      │予原告，簡訊內容略以：│：                  │
 │  │(二)田尾鄉公│(一)94年8月1日：        │(一)先於下列時間，在斗│
 │  │  所路213 │  伊係被告好友，被告因│  六市圓環之臺新銀行│
 │  │  號      │  涉犯殺害其舅公及其夫│  存款機存款至被告婕│
 │  │          │  之前妻案件，而羈押於│  左揭臺新銀行帳戶：│
 │  │          │  看守所，且遭警察以警│1.94年8 月2 日：30,0│
 │  │          │  棍打手掌及腳掌之刑求│  00元。            │
 │  │          │  逼供，希葉庭維速以提│2.94年8月7 日：3,300│
 │  │          │  款機存入現金30,000元│   元。             │
 │  │          │  至趙淑雲帳號00000000│3.94年8 月8 日：15,0│
 │  │          │  003787號之臺新銀行現│  00元。            │
 │  │          │  金卡帳戶（實為被告之│4.94年8月9 日：36,00│
 │  │          │  帳戶），協助被告保外│  0元。             │
 │  │          │  就醫云云。          │(二)於94年8 月12日，在│
 │  │          │(二)94年8月4日：        │  斗六市圓環之中信銀│
 │  │          │  自稱伊為調查局偵查  │  自動櫃員機轉帳20,0│
 │  │          │  ，被告現正保外就醫  │  00元至被告左揭台新│
 │  │          │  急救中云云。        │  銀行帳戶。        │
 │  │          │(三)94年8月5日：        │                    │
 │  │          │  被告於94年8 月4 日  │                    │
 │  │          │  急救無效死亡，現火化│                    │
 │  │          │  安置於花蓮慈濟醫院9 │                    │
 │  │          │  樓云云。            │                    │
 │  │          │(四)94年8月6日：        │                    │
 │  │          │  邀約原告於94年8 月13│                    │
 │  │          │  日，在花蓮火車站見面│                    │
 │  │          │  ，並前往祭拜被告云云│                    │
 │  │          │  （惟原告於是日至花蓮│                    │
 │  │          │  火車站等候多時，並未│                    │
 │  │          │  見趙淑雲出現）。    │                    │
 │  │          │(五)94年8月8日：        │                    │
 │  │          │  為處理被告之喪葬後事│                    │
 │  │          │  ，需匯款15,000元至上│                    │
 │  │          │  開臺新銀行帳戶云云  │                    │
 │  │          │  。                  │                    │
 │  │          │(六)94年8月12日：       │                    │
 │  │          │  伊沒錢買機票坐飛機從│                    │
 │  │          │  花蓮回來拿支票，需匯│                    │
 │  │          │  款20,000元云云。    │                    │
 │  │          │(七)94年8月14日：       │                    │
 │  │          │  伊於94年8 月13日未赴│                    │
 │  │          │  約，係因返回伊住處，│                    │
 │  │          │  拿取支票欲還款予原告│                    │
 │  │          │  ；且因原告於94年8 月│                    │
 │  │          │  13 日 不斷傳送簡訊予│                    │
 │  │          │  伊，造成警方懷疑伊為│                    │
 │  │          │  被告犯殺人罪之幫兇，│                    │
 │  │          │  致伊失去工作，而擔任│                    │
 │  │          │  檢察官之丈夫亦與伊離│                    │
 │  │          │  婚云云。            │                    │
 │  │          │                      │                    │
 │  │          │                      │                    │
 ├─┼─────┼───────────┼──────────┤
 │8 │(一)94年8 月│被告前因已多次以「趙  │原告依左揭簡訊內容指│
 │  │  15日起至│淑雲」名義詐騙原告，  │示，陸續於下列時、地│
 │  │  同年9月1│唯恐原告起疑，遂改以  │，交付合計1,255,000 │
 │  │  日止    │「趙士銘」名義，連續  │元款項給被告：      │
 │  │(二)彰化縣田│送簡訊予原告，簡訊內  │(一)於下列時間，在斗六│
 │  │  尾鄉公所│容略以：              │  市圓環之臺新銀行存│
 │  │  路213號 │(一)94年8月15日：       │  款機存款至被告左揭│
 │  │          │  趙士銘為趙淑雲之兄，│  臺新銀行帳戶：    │
 │  │          │  因原告與趙淑雲間之簡│1.94年8 月16日15時42│
 │  │          │  訊聯絡，致趙淑雲遭疑│  分許：66,000元。  │
 │  │          │  為被告之殺人幫兇，  │2.94年8 月16日17時55│
 │  │          │  亦成被告，刻正開庭，│  分許：60,000元。  │
 │  │          │  趙士銘將前往瞭解狀況│3.94年8 月16日17時57│
 │  │          │  後再行回報。趙士銘為│  分許：39,000元。  │
 │  │          │  雲林縣警察局斗六分局│4.94年8 月16日17時58│
 │  │          │  偵三隊隊長，趙淑雲庭│  分許：1,000 元。  │
 │  │          │  訊後即遭羈押，且因原│5.94年8 月18日13時18│
 │  │          │  告留有簡訊，亦涉重嫌│分許：99,000元。    │
 │  │          │  ，趙淑雲曾跪求趙士銘│6.94年8 月18日13時20│
 │  │          │  為原告開脫云云。    │分許：21,000元。    │
 │  │          │(二)94年8月16日：       │7.94年8 月19日：30,0│
 │  │          │  因趙淑雲患有癌症，急│  00元。            │
 │  │          │  需保外就醫，需原告存│8.94年8 月20日15時51│
 │  │          │  入現金66,000元至上開│分許：30,000元。    │
 │  │          │  臺新銀行帳戶云云。  │9.94年8 月20日15時54│
 │  │          │(三)94年8月17日：       │  分許：30,000元。  │
 │  │          │  欲替原告擺平官司，處│10.94年8 月23日：31,0│
 │  │          │  理對渠不利證據，要求│00元。              │
 │  │          │  原告匯款100,000 元至│11.94年8 月26日：36,0│
 │  │          │  上開臺新銀行帳戶云云│00元。              │
 │  │          │  。                  │12.94年8 月30日：8,00│
 │  │          │(四)94年8月18日：       │  0元。             │
 │  │          │  前述100,000 元係處理│13.94年9 月1 日：90,0│
 │  │          │  手下人員之用，趙士銘│  00元。            │
 │  │          │  部分另要求120,000 元│(二)原告向渠弟葉亮宏  │
 │  │          │  云云。              │  借款，葉亮宏於94年│
 │  │          │(五)94年8月20日：       │  8 月22日，自中信銀│
 │  │          │  為打點檢察官，需要賄│  城中分行匯款190,00│
 │  │          │  款250,000 元，並請  │0 元至被告左揭臺灣銀│
 │  │          │  庭維將賄款拆成兩筆，│行帳戶。            │
 │  │          │  其中60,000元存入上開│(三)原告向友人簡國賢  │
 │  │          │  臺新銀行帳戶；另外19│  借款，簡國賢於94年│
 │  │          │  0,000 元則存入帳號03│  8 月23日匯款300,00│
 │  │          │  0000000000號之臺灣  │0 元至被告左揭臺灣銀│
 │  │          │  行帳戶（實為被告之  │行帳戶。            │
 │  │          │  帳戶）云云。        │(四)於94年8 月24日，在│
 │  │          │(六)94年8月22日：       │  臺灣銀行斗六分行，│
 │  │          │  手下隊員認為20,000元│  現金存款50,000元至│
 │  │          │  太少，要求每人50,0  │  被告左揭臺灣銀行帳│
 │  │          │  元，故要求再匯款300,│  戶。              │
 │  │          │  000 元至上開臺灣銀行│(五)於94年8 月26日，在│
 │  │          │  帳戶，以打點偵查隊員│  臺灣銀行斗六分行，│
 │  │          │  云云。              │  現金存款共4,000 元│
 │  │          │(七)94年8月23日：       │  （分2 筆）至被告  │
 │  │          │  檢察官要求50,000元，│  左揭臺灣銀行帳戶。│
 │  │          │  及被告之祭祀用品需  │(六)於94年8 月28日，在│
 │  │          │  要31,000元云云。    │  萊爾富便利商店之存│
 │  │          │(八)94年8月26日：       │  款機，現金存款共17│
 │  │          │  被告請律師立遺囑，  │  0,000 元（分9 筆）│
 │  │          │  其全部遺產均留給葉  │  至被告左揭臺新銀行│
 │  │          │  維，但需繳納遺產稅，│  帳戶。            │
 │  │          │  故要求原告匯款170,  │                    │
 │  │          │  000 元至上開臺新銀行│                    │
 │  │          │  帳戶；另需88,000元打│                    │
 │  │          │  點分局長云云。      │                    │
 └─┴─────┴───────────┴──────────┤


司法院資訊處製作；財團法人民間司法改革基金會備份。
